臺灣士林地方法院刑事判決　　　　　　　100年度易字第537號
公　訴　人　臺灣士林地方法院檢察署檢察官
被　　　告　江文錡
上列被告因竊盜案件，經檢察官提起公訴（100 年度偵字第
14390 號），本院判決如下：
    主  文
江文錡共同攜帶兇器侵入住宅竊盜，處有期徒刑柒月；扣案之電
線剪壹支、安全掛勾壹條，均沒收之。
    事  實
一、江文錡前因行經位於新北市○○區○○街1 段39號「龍大地
    社區」，見該社區地下停車場之出入口無人看守，遂於民國
    100 年11月28日凌晨4 時許，與真實姓名年籍不詳、綽號「
    阿仁」之成年男子基於意圖為自己不法所有之犯意聯絡，分
    別騎乘機車前往「龍大地社區」，將機車停放於該社區之戶
    外停車場後，各攜帶在客觀上足以對人之生命、身體及安全
    構成威脅，具有相當危險性之電線剪1 支，自地下停車場之
    車道，步行進入與大樓住宅相通之地下室2 樓，江文錡及「
    阿仁」先以攜帶之電線剪，剪斷該社區住戶共有之發電機電
    纜線後，再由江文錡以電線剪將竊得之電纜線剪斷，裝入「
    阿仁」提供之布袋內，江文錡及「阿仁」分將裝有電纜線之
    布袋搬運至其等駕駛之機車後，分別騎車離去現場。嗣江文
    錡於同日上午8 時55分許，騎乘上開機車行經新北市○○區
    ○○路5 段115 號屯山國小前，執勤警員見江文錡形跡可疑
    ，遂騎乘警用機車尾隨，並在新北市淡水區新埔子8 號前攔
    停江文錡，警員在江文錡騎乘機車踏板處擺放之布袋內，發
    現已遭剪斷之電纜線，遂詢問電纜線之來源，江文錡即於上
    開犯行為警查悉前，主動向警坦承犯行，而願接受裁判，並
    經警查獲規格250 公厘之電纜線25公尺、規格50公厘之電纜
    線67公尺及江文錡所有供前開犯行所用之電線剪1 支、安全
    掛勾1 條，上情始為警所悉。
二、案經新北市政府警察局淡水分局報請臺灣士林地方法院檢察
    署檢察官偵查起訴。
    理  由
甲、程序事項
    按最重本刑為3 年以下有期徒刑、拘役或專科罰金之罪，及
    刑法第320 條、第321 條之竊盜罪，經第二審判決者，不得
    上訴於第三審法院，刑事訴訟法第376 條第1 款、第2 款分
    別定有明文。又除簡式審判程序、簡易程序及第376 條第1
    款、第2 款所列之罪之案件外，第一審應行合議審判，刑事
    訴訟法第284 條之1 亦有明文。本件被告江文錡係犯刑法第
    321 條第1 項第1 款、第3 款之加重竊盜罪（詳後述），依
    上開規定得行獨任審判，核先敘明。
乙、實體事項
壹、證據能力方面
    按被告以外之人於審判外之言詞或書面陳述，除法律有規定
    者外，不得作為證據；又被告以外之人於審判外之陳述，雖
    不符合刑事訴訟法第159 條之1 至第159 條之4 之規定，而
    經當事人於審判程序同意作為證據，法院審酌該言詞陳述或
    書面陳述作成時之情況，認為適當者，亦得為證據，而當事
    人、代理人或辯護人於法院調查證據時，知有上開不得為證
    據之情形，而未於言詞辯論終結前聲明異議者，視有前項之
    同意，刑事訴訟法第159 條第1 項及第159 條之5 分別定有
    明文。本件證人即「龍大地社區」委員李文信於警詢中所為
    之陳述，雖為被告以外之人於審判外之言詞陳述，然經本院
    於審判程序提示予被告並告以要旨，經被告表示無意見，且
    未聲明異議，又本院審酌上開證人警詢筆錄之記載，並無不
    正取供之情事，且證人於警詢時並無具結之可能，故就此審
    判外言詞陳述作成時之情況，應認為適當，依前揭法條意旨
    ，得援為本案證據。
貳、事實認定方面
    上開事實，業據被告於警詢、偵查及本院審理時坦承不諱，
    復經證人李文信、新北市政府警察局淡水分局賢孝派出所警
    員林志集證述明確，另有贓物認領保管單、查獲現場照片附
    卷可稽，並有電線剪1 支、安全掛勾1 條扣案可佐，足認被
    告之自白與事實相符，事證明確，被告之犯行應堪認定。
、法律適用方面
一、按刑法第321 條第1 項第3 款之攜帶兇器竊盜罪，係以行為
    人攜帶兇器竊盜為其加重條件，此所謂兇器，其種類並無限
    制，凡客觀上足對人之生命、身體、安全構成威脅，具有危
    險性之兇器均屬之，且祇須行竊時攜帶此種具有危險性之兇
    器為已足，並不以攜帶之初有行兇之意圖為必要；又刑法第
    321 條第1 項各款為竊盜之加重條件，如犯竊盜罪兼具數款
    加重情形時，因竊盜行為只有1 個，仍僅成立一罪（最高法
    院79年台上字第5253號及69年度台上字第3945號判例可資參
    照）。本件被告與「阿仁」為上開竊盜犯行時，被告攜帶之
    電線剪1 支業經扣案，該電線剪入手沉重，全長57公分、前
    方刀刃處呈雙半圓形，刀刃為金屬材質，業經本院當庭勘驗
    無誤，並有扣案電線剪照片可參，足見該電線剪之體積非微
    ；又「阿仁」攜帶之電線剪雖未扣案，然被告與「阿仁」為
    前開犯行時，均以各自攜帶之電線剪剪斷電纜線等情，業據
    被告坦認明確，並有電纜線照片在卷可佐，足見被告及「阿
    仁」當時持用之電線剪均得剪斷以相當厚度之塑膠外皮包覆
    之電纜線，堪信被告與「阿仁」攜帶之電線剪質地堅硬，在
    客觀上應足以對人之生命、身體及安全構成威脅，而具有相
    當之危險性，自屬刑法上所稱之兇器無誤，被告及「阿仁」
    攜帶該等電線剪為前述竊盜犯行，揆諸首揭說明，已該當攜
    帶兇器之加重要件。另被告及「阿仁」係在「龍大地社區」
    地下室2 樓，為前述竊盜犯行，該地下室與大樓住宅相通等
    情，業據證人林志集於本院審理時證述在卷，並有現場照片
    可稽，因被告與「阿仁」為本件犯行時，侵入之地下室與該
    址大樓住宅相通，是認其等所為應該當刑法第321 條第1 項
    第1 款之要件。又揆諸首揭說明，被告所為雖同時該當之數
    款加重要件，然因竊盜行為係屬單一，仍僅成立一罪。是核
    被告所為，係犯刑法第321 條第1 項第1 款、第3 款攜帶兇
    器侵入住宅之加重竊盜罪。
二、被告與「阿仁」就上開犯行，互有犯意聯絡及行為分擔，應
    論以共同正犯。
三、另按對於未發覺之罪自首而接受裁判者，得減輕其刑，刑法
    第62條前段定有明文；又自首之方式不限於自行投案，僅須
    於犯罪後，在有偵查犯罪職權之公務員知悉犯罪事實與犯罪
    之人前，向偵查機關自承犯罪，並願接受裁判者，即該當於
    自首之要件（最高法院50年台上字第65號、75年台上字第
    1634號判例可資參照）。本件被告竊得前開電纜線後，於同
    日上午8 時55分許，騎乘上開載有竊得電纜線之機車，行經
    屯山國小前，經執勤警員林志集發覺形跡可疑，林志集遂騎
    乘警用機車尾隨，並在新北市淡水區新埔子8 號前攔停被告
    ，被告於林志集詢問電纜線來源時，坦承係於上開時、地竊
    得，並帶同林志集前往「龍大地社區」，林志集會同被告抵
    達該社區時，該社區住戶正在地下室檢視失竊情形並準備報
    案，而警方在被告坦承上述犯行前，尚未接獲報案，亦不知
    被告所為前述犯行等情，已據證人林志集於本院審理時到庭
    證述明確，證人李文信於警詢時亦稱其係經警方通知，始知
    社區地下室電纜線失竊等情，足見警方於前開時、地攔查被
    告時，「龍大地社區」住戶尚未報警處理，堪認被告確係於
    上開竊盜犯行為警查悉前，主動向警坦承該次犯罪，並願接
    受裁判，參酌前揭說明，已該當自首之要件，堪認被告尚有
    悔悟之心，故就被告所為犯行，爰依法減輕其刑。
四、爰審酌被告前已因竊盜案件，經法院判刑確定，竟未知悔悟
    ，仍為本件犯行，法治觀念已有嚴重偏差，又其與「阿仁」
    為前開犯行時，係攜帶體積非微、具有相當危險性之電線剪
    ，侵入與大樓住宅相通之地下停車場，對於大樓住戶之安全
    已構成威脅，顯非可取，惟其等於警詢、偵查及本院審理時
    均坦承犯行，並表悔悟，犯後態度尚屬良好，併竊得財物之
    數量、價值等一切情狀，量處如主文所示之刑。
五、扣案之電線剪1 支及安全掛勾1 條，均為被告所有，分供被
    告竊取、剪斷電纜線及將竊得之電纜線置放於機車踏板處固
    定所用，業經被告坦認在卷，堪信該等物品係屬被告所有供
    為本件犯行所用之物，應予宣告沒收。至於「阿仁」為本件
    犯行攜帶之電線剪1 支，雖亦屬供本件犯罪所用之物，然電
    線剪非屬違禁物，且「阿仁」尚未遭警查獲，「阿仁」攜帶
    之電線剪復未據扣案，為免日後沒收困難，爰不予宣告沒收
    ，附此敘明。
六、至於檢察官以被告甫因竊盜案件，經法院判刑確定，仍為本
    件犯行，有犯罪之習慣，請求併予宣告刑前強制工作一節。
    惟保安處分係針對受處分人將來之危險性所為之處置，以達
    教化、治療之目的，為刑罰之補充制度，我國現行刑法採刑
    罰與保安處分雙軌制，係在維持行為責任之刑罰原則下，為
    協助行為人再社會化之功能，以及改善行為人潛在之危險性
    格，期能達成根治犯罪原因、預防犯罪之特別目的，是保安
    處分中之強制工作，旨在對嚴重職業性犯罪及欠缺正確工作
    觀念或無正常工作因而犯罪者，強制其從事勞動，學習一技
    之長及正確之謀生觀念，使其日後重返社會，能適應社會生
    活，故竊盜犯贓物犯保安處分條例第3 條第1 項及刑法第90
    條第1 項之規定即係本於保安處分應受比例原則之規範，使
    保安處分之宣告，與行為人所為行為之嚴重性、行為人所表
    現之危險性及對於行為人未來行為之期待性相當之意旨而制
    定，而由法院審酌其行為之常習性、嚴重性、危險性及對未
    來行為之期待性，依比例原則決定應否令入勞動處所強制工
    作，以達預防之目的（最高法院91年度台上字第4625號、
    100 年度台上字第4614號判決可資參照）。本件被告雖因於
    100 年6 月1 日攜帶兇器竊盜，經臺灣臺北地方法院以100
    年度簡字第2193號判決判處有期徒刑6 月確定，然除該案及
    本案外，被告別無其他竊盜前科，此有臺灣高等法院被告前
    案紀錄表在卷可參，尚難逕認被告確有犯罪之習慣，且被告
    竊得物品之價值非屬鉅額，本件犯行對於社會治安之危害性
    尚非屬重大，應無以強制工作預防再犯之必要性，參酌上開
    所述，本院認對被告科以如主文所示之刑，應足以達成懲罰
    被告之目的，尚無諭知強制工作之必要。
據上論斷，應依刑事訴訟法第284 條之1 、第299 條第1 項前段
，刑法第28條、第321 條第1 項第1 款、第3 款、第62條前段、
第38條第1 項第2 款，判決如主文。
本案經檢察官陳雅瑩到庭執行職務。
中    華    民    國   100    年    12    月    29    日
                  刑事第八庭法  官  邰婉玲
以上正本證明與原本無異。
如不服本判決，應於收受送達後10日，內向本院提出上訴書狀，
並應應敘述具體理由。其未敘述上訴理由者，應於上訴期間屆滿
後20日內向本院補提理由書（均須按他造當事人之人數附繕本）
「切勿逕送上級法院」。
中    華    民    國   100    年    12    月    29    日
                            書記官  謝金宏
附錄論罪科刑法條：
刑法第321 條第1 項第1 款、第3 款（加重竊盜罪）
犯竊盜罪而有下列情形之一者，處6 月以上、5 年以下有期徒刑
，得併科新臺幣10萬元以下罰金：
一、侵入住宅或有人居住之建築物、船艦或隱匿其內而犯之者。
三、攜帶兇器而犯之者。